【裁判字號】    99,基簡,158
【裁判日期】    990610
【裁判案由】    損害賠償
【裁判全文】
臺灣基隆地方法院民事簡易判決       99年度基簡字第158號
原      告  乙○○
被      告  甲○○
上列當事人間請求損害賠償事件，本院於99年5月27日言詞辯論
終結，判決如下：
    主  文
被告應給付原告新臺幣拾萬元。
訴訟費用新臺幣仟貳佰元由被告負擔。
本判決得假執行；但被告如以新臺幣拾萬元預供擔保，得免為
假執行。
    理由要領
一、按訴狀送達後，原告不得將原訴變更或追加他訴，但擴張或
    減縮應受判決事項之聲明者，不在此限，民事訴訟法第436
    條第2項準用第255條第1項第3款定有明文。原告原起訴請求
    被告給付新臺幣（下同）30萬元及自支付命令送達翌日起至
    清償日止，按年息5%計算之利息，嗣於99年3月17日具狀變
    更為被告應給付30萬元，揆諸前揭說明，核屬應受判決事項
    聲明之減縮，應予准許，合先敘明。
二、原告主張被告甲○○基於幫助他人詐欺之不確定故意，提供
    其所申設於臺灣中小企業銀行中和分行第00000000000號帳
    戶予某詐騙集團使用，致原告因該詐騙集團謊稱原告中獎須
    繳交手續費及稅金，陷於錯誤信以為真，遂於民國96年5月
    22日匯款30萬元至被告上開銀行帳戶，嗣後原告始知受騙，
    前揭事實經台灣基隆地方法院檢察署檢察官偵查後認為，被
    告同時交付二個帳戶供詐騙集團使用，其中另一個交付帳戶
    行為，業經鈞院於97年10月28日以97年度基簡字第1337號判
    處有期徒刑3月，該案於98年2月2日確定，兩者間具有想像
    競合關係，而為不起訴處分，是被告確提供上開銀行帳戶予
    詐騙集團，致原告受有30萬元之損害，為此依民法第184條
    及第179條規定請求判決如主文所示等語。
三、被告則以未取得原告匯至被告帳戶之款項，且其帳戶係遭盜
    用，非自願提供詐騙集團使用，拒絕賠償原告等語置辯。
四、經查，原告主張被告將自己所有之臺灣中小企業銀行中和分
    行第00000000000號帳戶，提供予某詐騙集團，致使原告因
    該詐騙集團施以詐術，而於96年5月22日匯款30萬元至被告
    上開銀行帳戶，且被告上揭犯行業經台灣基隆地方法院檢察
    署檢察官以98年度偵字第2390號為不起訴處分等情，業據提
    出與其所述相符之臺灣中小企業銀行存款憑條影本為證，並
    經本院依職權調取上開刑事卷宗核閱屬實。被告固抗辯其帳
    戶係遭盜用非其自願提供云云，惟被告上開帳戶於同年5月9
    日始行申設，而原告於96年5月22日遭詐騙集團施以詐術，
    而受有損失，兩者時間點甚為接近；且被告上開犯行業經台
    灣基隆地方法院檢察署檢察官為不起訴處分，理由略為：被
    告幫助詐欺行為係同一時間交付2個帳戶予同一詐騙集團使
    用，部分行為業經本院刑事庭以97年基簡字第1337號判處有
    期徒刑3月，並於98年2月2日確定，屬同一案件，為前案確
    定判決效力所及，不得再行追訴。是被告提供帳戶供詐騙集
    團成員利用其帳戶提領匯款之行為，已有幫助犯罪集團遂行
    不法詐欺行為之不確定故意，堪可認定。故被告前揭所辯，
    洵不足採，堪信原告上開主張為真。
五、按因故意或過失，不法侵害他人之權利者，負損害賠償責任
    。故意以背於善良風俗之方法，加損害於他人者亦同；又數
    人共同不法侵害他人之權利者，連帶負損害賠償責任。不能
    知其中孰為加害人者，亦同。造意人及幫助人，視為共同行
    為人，民法第184條、第185條分別定有明文。經查，原告係
    遭犯罪集團成員佯稱其中獎之不法詐欺行為，致陷於錯誤，
    並依指示匯款至被告帳戶而受有損害，且其所受損害與該犯
    罪集團之故意不法侵權行為間具有因果關係，已無可疑；而
    被告提供帳戶予明知或可得而知為犯罪集團之人，藉以幫助
    犯罪集團進行掩飾，依前揭說明，亦應視為該不法侵權行為
    之共同行為人，被告自應負損害賠償責任。從而，原告依侵
    權行為之法律關係，請求被告給付300,000元，為有理由，
    應予准許。
六、本件係民事訴訟法第427條第1項所定之標的金額500,000元
    以下之財產權訴訟，就被告敗訴部分，應依職權宣告假執行
    ，並依同法第392條第2項規定，依職權宣告被告預供擔保，
    得免為假執行。
七、訴訟費用3,200元由被告負擔。
中    華    民    國    99    年    6    月    10    日
                  簡易庭法  官  林玉珮
以上正本係照原本作成。
對於本件判決如有不服，應於收受送達後20日內向本院提出上訴
書狀，上訴於本院合議庭，並按他造當事人之人數附具繕本。
中    華    民    國    99    年    6    月    10    日
                        書記官  張萱玲

司法院資訊處製作；財團法人民間司法改革基金會備份。
